【裁判字號】    91,訴,2433
【裁判日期】    920404
【裁判案由】    偽造文書等
【裁判全文】
臺灣板橋地方法院刑事判決                        九十一年度訴字第二四三三號
    公  訴  人  臺灣板橋地方法院檢察署檢察官
    被      告  辛○○
右列被告因偽造文書等案件，經檢察官提起公訴（九十一年度偵字第一三八六二、一
四三九八號）及移
年度偵字第二八一六、二八二０號），本院判決如左：
    主  文
辛○○連續行使偽造私文書，足以生損害於他人，處有期徒刑肆月，如易科罰金，以
參佰元折算壹日。如附表二所示「簽帳單編號」第一聯客戶存根聯肆紙及該簽帳單之
第二聯商店存根聯上偽造「庚○○」署押共肆枚均沒收。
    事  實
一、辛○○基於概括犯意，意圖為自己不法之所有，自民國九十一年七月十二日起至
    九十一年十一月十三日止，先後六次，於如附表一所示之時間及地點，搭乘被告
    人所駕駛之營業用小客車，而於行駛途中，趁被害人不注意之際，連續竊取如附
    表一所示之人的財物得逞（其各次行為時間、地點、被害人、計程車車牌號碼及
    財物等，詳如附表一所載），辛○○復基於意圖為自己不法所有及行使偽造私文
    書之概括犯意，旋即於同年七月二十六日，連續於如附表二所示之時間、地點，
    持其所竊取之前揭庚○○所有之信用卡（其卡別及卡號亦如附表二所示），向如
    附表二之特約商店加油、住宿及購物，佯為該信用卡之持有人，交付該信用卡供
    該等商店在印錄機上刷卡辨識，經該商店交付一式二聯之簽帳單（第一聯客戶存
    根聯、第二聯商店存根聯）後，辛○○即在簽帳單第一聯之客戶存根聯上偽造「
    庚○○」之署押，因該簽帳單之第二聯為複寫紙，而同時在該簽帳單第二聯上偽
    簽複寫「庚○○」之署押各一枚，以表示庚○○同意依據信用卡持卡人合約條件
    ，按簽帳單之金額付款予發卡銀行，而偽造私文書，復持交該偽造之簽帳單予特
    約商店，致附表二所示之商店不疑有詐，陷於錯誤，而讓辛○○加油、住宿及購
    物，共計價值三千九百九十三元，足生損害於庚○○、日盛國際商業銀行及特約
    商店之權益。嗣分別於(一)九十一年七月十六日，警察通知被告到案，為被害人當
    場指認而查悉上情；(二)同年七月二十六日十四時許，在臺北縣中和市○○路五十
    九號麗朋商業飯店為警當場查獲，並扣得汽車駕照、中華民國觀光導遊協會會員
    證、觀光導遊人員執業證、行車執照各一張及信用卡六張；(三)同年七月三十日二
    十二時三十分許，警察通知被告到案，為被害人當場指認而查悉上情；(四)同年八
    月三日二十時三十分許，在台北縣永和市○○路○段三０三號為警查獲，並扣得
    皮包一個及新台幣四萬四千元；(五)同年十二月十六日十三時三十分許，在台北縣
    永和市○○路一九八號為警查獲；(六)及同年十二月十六日十四時十分許，在台北
    縣永和市○○路一九八號為警查獲。
二、案經庚○○、甲○○訴由臺北市政府警察局中正第二分局及台北縣政府警察局永
    和分局報請台灣板橋地方法院檢察署檢察官偵查起訴暨移請本院併案審理。
    理  由
一、訊據被告辛○○就右揭六次竊盜之犯罪事實，於警訊時及偵審中均坦承不諱，核
    與被害人乙○○、丁○○、庚○○、甲○○、己○○及丙○○在警訊時或偵審中
    證述失竊之情節相符，並有贓物認領保管單二紙在卷可稽；另被告對於如附表二
    所示時間、地點持庚○○信用卡刷卡消費及偽造簽帳單並持向特約商店行使等事
    實亦坦認不諱，且有證人庚○○證述綦詳，及日盛國際商業銀行信用爭議帳款總
    表乙紙、聯合信用卡處理中心ＥＤＣ帳單調閱明細表四紙、明日大飯店及頂好超
    市之發票二紙、麗朋商旅之旅客登記表及信用卡簽帳單之商店存根聯、台北市○○區○○路莒光加油站信用卡簽帳單之持卡人存根聯各乙紙在卷可資佐證，足認
    被告之自白與事實相符。本案事證明確，被告犯行洵堪認定，應依法論科。
二、核被告辛○○如附表一所示各次竊盜所為，係犯刑法第三百二十條之竊盜罪；次
    按信用卡簽帳單，係持卡人向特約商店消費後簽持卡人姓名於其上，由特約商店
    將第一聯交持卡人收執，第二聯由特約商店取回，而該簽帳單由持卡人簽名係指
    持卡人同意依據信用卡持卡人與發卡銀行間合約條件，對其所購物品或接受服務
    ，均應按簽帳單之消費金額，付款予發卡銀行。故持卡人於該簽帳單簽名其用意
    與票據背書大致相同，皆係對所簽之金額負責之意，故為私文書。是核被告所為
    如附表二編號一、四之偽造簽帳單詐得商品之行為，係犯刑法第二百十六條、第
    二百十條之行使偽造私文書罪及第三百三十九條第一項之詐欺取財罪。又其於附
    表二編號二、三之偽造簽帳單詐得住宿服務之行為，係犯刑法第二百十六條、第
    二百十條之行使偽造私文書罪及第三百三十九條第二項之詐欺得利罪；被告偽造
    「庚○○」之署押，為偽造簽帳單之私文書之階段行為，偽造私文書之低度行為
    復為行使之高度行為所吸收，均不另論擬。另被告辛○○如附表一先後六次竊盜
    犯行及如附表二先後四次行使偽造私文書、詐欺取得、詐欺得利等犯行，時間緊
    接，所犯構成要件相同，顯係基於概括犯意為之，均為連續犯，應均論以一罪。
    公訴人雖未就被告辛○○前開竊取乙○○、丁○○、己○○及丙○○部份起訴，
    惟該部分犯行與業經起訴判罪部份有連續犯之裁判上一罪關係，復經檢察官移送
    併案，為原起訴效力所及，本院自應一併審理，附此敘明。再者被告所犯上開竊
    盜罪、行使偽造私文書與詐欺取財罪、詐欺得利罪間，有方法結果之牽連關係，
    應從一重之行使偽造私文書罪處斷。公訴人認被告係一行為同時犯詐欺取財及行
    使偽造私文書，為想像競合犯，核有誤會，併此敘明。爰審酌被告正值青壯之年
    ，有工作能力，竟不思上進，多次竊盜並行使他人信用卡消費，資以滿足物慾，
    及其犯罪之動機、目的、手段、所生危害、犯罪後態度等一切情狀，量處如主文
    所示之刑，並諭知易科罰金之折算標準，以示懲儆。
三、如附表二所示之特約商店簽帳單第一聯客戶存根聯四紙，係被告辛○○偽造「庚○○」署押持交特約商店後再交由被告辛○○收執，而屬被告辛○○所有、供其
    行使偽造私文書犯罪所用之物，其中編號一有扣案，編號二至四雖未扣案，惟無
    證據證明業已滅失，均應依刑法第三十八條第一項第二款之規定宣告沒收。而上
    開簽帳單第二聯商店存根聯，因屬附表二之特約商店所有之物，非屬被告辛○○
    所有，自毋庸為沒收之諭知，惟其上偽造之「庚○○」署押共四枚，係被告辛○○偽造之署押，不問屬於被告與否，均應依刑法第二百十九條規定諭知沒收。
四、另台灣板橋地方法院檢察署九十一年度偵字第二０三九四號（含臺灣臺北地方法
    院檢察署九十一年度偵字第一九五八七號）移送併辦意旨略謂：被告辛○○於九
    十一年八月二十二日十一時許，在台北縣土城市○○路○段三六五巷九之六號前
    ，竊取戊○○所有放置於五Ｌ－０七九號計程車上之易利信Ｔ二八ＳＣ行動電話
    及ＳＩＭ卡，案經台北市政府警察局萬華分局報請台灣板橋地方法院檢察署檢察
    官偵查，因認被告此部分所涉與前開竊盜有罪判決之事實間，為連續犯，屬裁判
    上一罪關係而移送本院併案審理。惟查，被告自警訊時起至偵審中，均堅決否認
    此部分犯行，辯稱：伊沒有搭過戊○○之計程車，伊係在另一台計程車上撿到上
    開行動電話，它放在計程車司機後座底下，伊只有拿行動電話，其他證件都沒有
    拿等語。經查被告對前揭多件竊盜犯罪均坦承不諱，衡情應無獨對此案加以匿飾
    之必要，是得否以被告持有該行動電話，即認係被告竊盜而來，已非無疑。次查
    ，被告前揭成立之竊盜罪，其犯罪手段皆是乘搭計程車之便，趁計程車司機不注
    意之際，竊取司機放在置物箱內之皮包，而本件被害人戊○○於本院審理時則證
    稱：伊是開計程車，沒有載過被告，因為伊那天有去警察局指認等語，其證詞與
    被告所辯未搭乘過戊○○所開之計程車乙節一致，是本件被害人之易利信手機極
    有可能係於被告占有前不久即遭竊盜。是被告應係在手機被不明人士竊取後始侵
    占之，被告此部分行為，應僅止侵占脫離本人持有之物罪嫌，尚難以竊盜罪相繩
    。本件易利信手機既非被告竊盜而來，則此部分併案之行為即與前揭竊盜有罪科
    刑部分，無連續犯裁判上一罪之關係，非原起訴效力所及，本院自無庸審理，應
    退由台灣板橋地方法院檢察署檢察官依法偵查，另為適法之處理。
據上論斷，應依刑事訴訟法第二百九十九條第一項前段，刑法第五十六條、第三百二
十條第一項、第二百十六條、第二百十條、第三百三十九條第一項、第二項、第五十
五條、第四十一條第一項前段、第二百十九條、第三十八條第一項第二款，罰金罰鍰
提高標準條例第一條前段、第二條，判決如主文。
本案經檢察官黃正綱到庭執行職務
中    華    民    國      九十二      年      四      月      四        日
                                      臺灣板橋地方法院刑事第二庭
                                          法  官  吳幸娥
右正本證明與原本無異。
如不服本判決，應於判決送達後十日內，向本院提出上訴狀。
                                          書記官  洪惠玲
中    華    民    國      九十二      年      四      月      四        日
附表一：
┌───┬───────┬───────┬────┬──────────┐
│被害人│犯  罪  時  間│  犯 罪 地 點 │車牌號碼│竊得物品            │
├───┼───────┼───────┼────┼──────────┤
│乙○○│九十一年七月十│台北縣永和竹林│七Ｍ－  │現金九千元          │
│      │二日下午二時許│路二０一巷口  │八五七號│                    │
├───┼───────┼───────┼────┼──────────┤
│丁○○│九十一年七月二│台北縣永和市之│七Ｌ－  │身分證、駕照、行照、│
│      │十五日十四時三│中正橋上      │九六三號│會員證、郵局提款卡、│
│      │十分許    │              │        │現金四百元          │
├───┼───────┼───────┼────┼──────────┤
│庚○○│九十一年七月二│台北市○○路與│ＥＳ－  │駕照、汽車行照、健保│
│      │十六日凌晨零時│南海路口      │八七０號│卡、中華民國觀光導遊│
│      │許            │              │        │協會會員證、觀光導遊│
│      │              │              │        │人員執業證、信用卡六│
│      │              │              │        │張、現金二千五百元（│
│      │              │              │        │起訴書誤載為一千六百│
│      │              │              │        │元）                │
├───┼───────┼───────┼────┼──────────┤
│甲○○│九十一年八月二│台北市○○路與│八Ｂ－  │現金六萬五千元      │
│      │日下午八時三十│寧波西街口    │一０八號│                    │
│      │分許          │              │        │                    │
├───┼───────┼───────┼────┼──────────┤
│己○○│九十一年九月四│台北縣永和市仁│Ｔ七－  │一千五百元、身分證、│
│      │日下午五時許  │愛路與保福路口│一九０號│駕駛執照            │
├───┼───────┼───────┼────┼──────────┤
│丙○○│九十一年十一月│台北縣永和市永│Ｕ三－  │二萬四千元、身分證、│
│      │十三日下午二時│和路與中正路口│六三八號│健保卡、信用卡三張、│
│      │十分許        │              │        │金融卡一張          │
└───┴───────┴───────┴────┴──────────┘
附表二：
┌──┬──────────┬────────┬─────┬──────┐
│編號│特約商店名稱        │盜刷時間（民國）│盜刷金額及│卡別、卡號及│
│    │                    │                │簽帳單編號│發卡銀行    │
├──┼──────────┼────────┼─────┼──────┤
│１  │台北市○○區○○路之│九十一年七月二十│五十元    │MASTER      │
│    │中國石油股份有限公司│六日凌晨一時十六│00000000  │00000000000 │
│    │莒光加油站          │分              │          │82203       │
│    │                    │                │          │日盛國際商業│
│    │                    │                │          │銀行        │
├──┼──────────┼────────┼─────┼──────┤
│２  │臺北市○○路二十七巷│九十一年七月二十│四百元    │JCB         │
│    │一號之四之明日大飯店│六日凌晨一時三十│00000000  │00000000000 │
│    │有限公司            │六分            │          │43904       │
│    │                    │                │          │日盛國際商業│
│    │                    │                │          │銀行        │
├──┼──────────┼────────┼─────┼──────┤
│３  │台北縣中和市○○路五│九十一年七月二十│一千八百  │同編號一    │
│    │十九號六之十一樓之麗│六日凌晨二時三十│八十元    │            │
│    │朋商旅              │一分            │00000000  │            │
├──┼──────────┼────────┼─────┼──────┤
│４  │台北縣永和市○○路一│九十一年七月二十│一千六百  │同編號一    │
│    │五二號地下一樓之惠康│六日凌晨四時三十│六十三元  │            │
│    │百貨股份有限公司    │七分            │00000000  │            │
└──┴──────────┴────────┴─────┴──────┘
附錄本案論罪科刑法條全文：
刑法第三百二十條第一項
意圖為自己或第三人不法之所有，而竊取他人之動產者，為竊盜罪，處五年以下有期
徒刑、拘役或五百元以下罰金。
刑法第二百十條
偽造、變造私文書，足以生損害於公眾或他人者，處五年以下有期徒刑。
刑法第二百十六條
行使第二百十條至第二百十五條之文書者，依偽造、變造文書或登載不實事項或使登
載不實事項之規定處斷。
刑法第三百三十九條第一、二項
意圖為自己或第三人不法之所有，以詐術使人將本人或第三人之物交付者，處五年以
下有期徒刑、拘役或科或併科一千元以下罰金。
以前項方法得財產上不法之利益或使第三人得之者亦同。
刑法第二百十九條
偽造之印章、印文或署押，不問屬於犯人與否，沒收之。


司法院資訊處製作；財團法人民間司法改革基金會備份。
